臺灣彰化地方法院民事判決
110年度訴字第1025號
原      告  臺灣銀行股份有限公司

法定代理人  許志文  
訴訟代理人  詹志宏  
被      告  賴起敏即立榮企業社


上列當事人間請求清償債務事件，本院於民國110年12月27日言
詞辯論終結，判決如下：
    主  文
被告應給付原告壹佰萬元整及如附表一所示之利息及違約金。
被告應給付原告壹佰萬元整如附表二所示之利息及違約金。
原告其餘之訴駁回。
本判決第一項於原告以參拾參萬參仟參佰參拾參元為被告供擔保
後，得假執行，但被告如以壹佰萬元元為原告預供擔保，得免為
假執行。
本判決第二項於原告以參拾參萬參仟參佰參拾參元為被告供擔保
後，得假執行，但被告如以壹佰萬元元為原告預供擔保，得免為
假執行。
原告其餘假執行之聲請駁回。
訴訟費用由被告負擔。
  事實及理由
壹、被告賴起敏即立榮企業社經合法通知，未於言詞辯論期日到
    場，核無民事訴訟法第386條所列各款情形，爰依第385條第
    1項前段規定，准原告之聲請，由其一造辯論而為判決。
貳、原告主張：
  緣被告立榮企業社即賴起敏、賴起敏於民國(下同)109年7月9
    日向伊借週轉金貸款新台幣(下同)100萬元，約定借用期限
    定為3年(自109年7月9日起至112年7月9日止)，第一年為寬
    限期按月繳息；第二年起分24期，每1個月為1期，依年金法
    按月於每月9日攤還本息，並約定利息自撥款日起，按年利
    率2.215計算(按中華郵政股份有限公司郵政儲金二年期定期
    儲奮存款機動利率加計加碼年率2.37%訂定)。嗣被告立榮企
    業社即賴起敏、賴起敏再於110年6月24日再向原告借週轉金
    貸款100萬元，約定借用期限定為5年(自110年6月24日起至1
    15年6月24日止)，第一年為寬限期按月繳息，第二年起分48
    期，每1個月為1期，依年金法按月於每月24日攤還本息，並
    約定利息自撥款日起，按年利率2.215計算(按中華郵政股份
    有限公司郵政儲金二年期定期儲蓄存款機動利率加計加碼年
    率1.37%訂定）。詎被告於借得上開二筆款項之後，分別自1
    10年8月9日、110年8月24日起即未依約繳交本息，迄今仍積
    欠伊本金2 ,000,000元及如附表一、二所示之利息及違約金
    ，經伊屢次催討均無效果，依放款借據第十一條第一項第㈠
    款約定，原告對被告之債權即視為全部到期，並依放款借據
    第五條約定，自轉列催收款項之日起，本金遲延利息，借款
    利率改按轉列催收款項之日加年利率1%固定計算（原告於11
    0年10月27日將貸款轉列催收款項），故系爭借款自110年10
    月27日起，利率為3.215%固定計算。爰依消費借貸法律關係
    提起本件訴訟，請求判決如聲明所示。
　並聲明：㈠被告立榮企業社即賴起敏、賴起敏應連帶給付原告
    1,000,000元整如附表一所示之利息及違約金。㈡被告立榮企
    業社即賴起敏、賴起敏應連帶給付原告1,000,000元整如附
    表二所示之利息及違約金。㈢訴訟費用由被告等連帶負擔。㈣
    本件原告願供擔保，請准宣告假執行。
參、被告賴起敏即立榮企業社未於言詞辯論期日到場，亦未提出
    書狀作何聲明或陳述。
肆、得心證之理由：
  按「稱消費借貸者，謂當事人一方移轉金錢或其他代替物之
    所有權於他方，而約定他方以種類、品質、數量相同之物返
    還之契約」、「借用人應於約定期限內，返還與借用物種類
    、品質、數量相同之物」、「遲延之債務，以支付金錢為標
    的者，債權人得請求依法定利率計算遲延利息，但約定利率
    較高者，仍從其約定利率」、「當事人得約定債務人於債務
    不履行時，應支付違約金」，民法第474條第1項、第478條
    、第233條第1項、第250條第1項分別定有明文。次按「稱保
    證者，謂當事人約定，一方於他方之債務人不履行債務時，
    由其代負履行責任之契約」、「保證債務，除契約另有訂定
    外，包含主債務之利息、違約金、損害賠償及其他從屬於主
    債務之負擔」、「連帶債務之債權人，得對於債務人中之一
    人或數人或其全體，同時或先後請求全部或一部之給付。連
    帶債務未全部履行前，全體債務人仍負連帶責任」，民法第
    739條、第740條、第273條亦分別定有明文。又「當事人對
    於他造主張之事實，於言詞辯論時不爭執者，視同自認……當
    事人對於他造主張之事實，已於相當時期受合法之通知，而
    於言詞辯論期日不到場，亦未提出準備書狀爭執者，準用第
    一項之規定。但不到場之當事人係依公示送達通知者，不在
    此限」，民事訴訟法第280條第1項及第3項復有明定。
　被告已於相當時期受合法通知，卻於言詞辯論期日不到場且
    未提出準備書狀爭執，故對原告所主張前揭事實即應視同自
    認。前揭事實復經原告提出與其所述相符之放款借據（政策
    性貸款專用）影本、轉催收查詢資料、郵政儲金利率表(年
    息)為憑（見本院卷第19頁至第36頁），自堪認為真實。揆
    諸前揭規定，原告本於消費借貸及連帶保證之法律關係，請
    求被告連帶給付如主文第1項所示之金額、利息及違約金，
    洵屬有據，應予准許。
　再按獨資商號並無獨立之法人格，其不具有獨立之權利能力
    ，自亦無當事人能力可言（最高法院41年台上字第1040號、
    42年台抗字第12號、44年台上字第271 號判決意旨意旨參照
    ），獨資經營之自然人以該商號之名義為法律行為或訴訟行
    為，實際上與該自然人自為當事人之情形無異，其法效意思
    亦歸屬於該自然人，並非該獨資商號。查：立榮企業社為獨
    資商號，此有本院職權調取之經濟部商業登記資料在卷可稽
    ，堪信為真實，揆諸上開見解，立榮企業社經營者即被告賴
    起敏以商號名義所為之本件消費借貸行為，即與賴起敏所為
    無異，法律效果亦直接歸屬於賴起敏，是原告請求賴起敏即
    立榮企業社與賴啟敏負連帶責任，即屬無據，附此敘明。
  從而，原告依兩造間放款借據及消費借貸之法律關係，請求
    被告給付如主文第1項、第2項所示之本金、利息、違約金，
    為有理由，應予准許。逾此部分，即於法未合， 應予駁回
    。該經駁回部分，其假執行之聲請，業已失所附麗，故予以
    駁回。 
　就原告勝訴部分，原告陳明願供擔保，聲請宣告假執行，經
    核並無不合，爰酌定相當擔保金額准許之；併依職權酌定相
    當擔保金額，准被告預供擔保後，得免為假執行。
伍、本件判決之基礎已臻明確，兩造其餘之攻擊防禦方法、所提
    證據及聲請調查之證據，均經斟酌，核與判決之結果不生影
    響，爰不一一論述，附此敘明。
陸、訴訟費用負擔之依據：民事訴訟法第79條、第390條第2項、
    第392條第2項。　　
中　　華　　民　　國　　110 　年　　12　　月　　30　　日
                  民事第一庭    法　官　洪志賢
附表一
編號 本金(新臺幣) 逾期利息計算  違約金計算 1 100,000元 ⑴自民國110年7月9日起至民國110年10月26日止，按年息2.215%計算之利息。 ⑵自民國110年10月27日起至清償日止，按年息3.215%計算之利息。 自民國110年8月10日起至清償日止，逾期在6個月以內者，按左列利率10%，逾期超過6個月部分，按左列利率20%計算之違約金。 2 900,000元 ⑴自民國110年7月9日起至民國110年10月26日止，按年息2.215%計算之利息。 ⑵自民國110年10月27日起至清償日止，按年息3.215%計算之利息。 自民國110年8月10日起至清償日止，逾期在6個月以內者，按左列利率10%，逾期超過6個月者，按左列利率20%計算之違約金。 合計 1,000,000元   
附表二
編號 本金(新臺幣) 逾期利息計算  違約金計算 1 200,000元 ⑴自民國110年9月24日起至民國110年10月26日止，按年息2.215%計算之利息。 ⑵自民國110年10月27日起至清償日止，按年息3.215%計算之利息。 自民國110年10月25日起至清償日止，逾期在6個月以內者，按左列利率10%，逾期超過6個月者，按左列利率20%計算之違約金。  2 800,000元 ⑴自民國110年7月24日起至民國110年10月26日止，按年息2.215%計算之利息。 ⑵自民國110年10月27日起至清償日止，按年息3.215%計算之利息。 自民國110年8月25日起至清償日止，逾期在6個月以內者，按左列利率10%，逾期超過6個月者，按左列利率20%計算之違約金。 合計 1,000,000元   
以上正本係照原本作成。
如對判決上訴，應於判決送達後20日內向本院提出上訴狀。如委
任律師提起上訴者，應一併繳納上訴審裁判費。
中　　華　　民　　國　　110 　年　　12　　月　　30　　日
                                書記官  林嘉賢